【裁判字號】    96,訴,2650
【裁判日期】    980313
【裁判案由】    侵權行為損害賠償
【裁判全文】
臺灣板橋地方法院民事判決              96年度訴字第2650號
原      告  丙○○
被      告  丁○○○
            戊○○
上列當事人間請求侵權行為損害賠償事件，經本院於民國98年2
月13日言詞辯論終結，判決如下：
    主  文
原告之訴及假執行之聲請均駁回。
訴訟費用由原告負擔。
    事實及理由
一、原告主張：
    (一)緣兩造於民國95年8 月7 日合意成立攤位土地所有權買賣
      契約，簽約時被告原僅書寫「即日起彰化銀行騎樓下攤位
      使用權由丙○○使用」，惟嗣經原告要求並補具「彰化銀
      行騎樓下攤位及馬路中位攤位處之所有權」為契約內容後
      ，買賣雙方均認知並同意契約標的係彰化銀行騎樓下攤位
      及馬路中位攤位處之所有權買賣契約，且被告丁○○○當
      時亦提示所有權狀予原告，致原告深信不疑，雙方因之簽
      名合意成立上開買賣契約。故買賣契約之標的包括被告丁○○○使用彰化銀行騎樓下攤位如附圖所示A1- A4（民事
      辯論意旨狀誤為A2、A4，下同）之範圍，價金新台幣（下
      同）70萬元，以及被告戊○○使用三重夜市中位之攤位如
      附圖所示B5（民事辯論意旨狀誤為A1、A3，下同）之範圍
      ，價金為95萬元，且被告戊○○當場表示他的部分只要被
      告丁○○○簽名即可，原告並於簽約當日同時簽發交付如
      附表所示兩紙本票共95萬元予被告。詎原告雖自95年5 月
      起已先陸續支付本件買賣契約之價金，迄至96年1 月底原
      告已付清彰化銀行騎樓下攤位如附圖所示A1-A4 部分之價
      金共計70萬元，惟被告卻遲遲無法交出所有權狀，原告因
      之前往攤販協會詢問，方知該土地係公有土地，攤販並無
      權狀。又96年2 月8 日原告欲前往彰化銀行騎樓下攤位擺
      設攤位，詎遭被告丁○○○佔據該處，不僅不准原告擺攤
      營業，甚至自行擺攤營業，原告至此已深覺遭受被告等詐
      騙，不得已報警處理並提起本件訴訟
    (二)被告丁○○○應交付彰化銀行騎樓下攤位如附圖所示A1-
      A4之範圍予原告，並返還原告68萬元，暨賠償遲延之損害
      及不法管理之利益：
      1.兩造均不否認成立系爭買賣契約，原告並已經支付彰化
        銀行騎樓下攤位如附圖所示A1- A4之範圍之買賣價金70
        萬元（惟原告主張減少價金68萬元，詳如下述）予被告
        ，依據民法第348 條之規定，被告自應交付該攤位之占
        有使用予原告，詎被告遲遲不願交付，原告自得以有權
        占有人之身分排除被告之無權占有，故本件得作為強制
        執行之標的。爰請求被告丁○○○應使原告取得該攤位
        使用權並交付該攤位之占有予原告。
      2.因過年前警察確已進行取締，不准該處擺設攤位，故系
        爭攤位隨時可能無法使用，爰依據民法第354 條、第
        359 條因買賣標的物有滅失或減少契約預定效用之瑕疵
        ，主張減少價金68萬元，故系爭買賣契約之價金應為2
        萬元。
      3.兩造均不否認自96年2 月8 日被告即不准原告於系爭攤
        位擺設，業如上述，被告顯然有遲延給付，原告因遲延
        造成之損害，暫先計算自96年2 月8 日（原告繳清款項
        且無法擺攤時）至98 年2 月7 日因無法營業之損失：
        以原告95年在系爭彰化銀行前騎樓下攤位部分如附圖所
        示A1-A4 之範圍之1/2 攤位營業所得利益作最低推算，
        並參酌證人乙○○證述每日營業額平均1 萬元上下，暫
        計至98年2 月7 日，遲延時間至少已有24個月，則遲延
        損害賠償額有8,411,319 元，計算式如下：原告95年全
        年之營業額為4,205,660 元（357,250+318,510+ 364,9
        364,960+341,550+335,600+357,620+364,950+357,630+
        341,330+360,120+343,930+362,210 ＝4,205,660） 。
        故原告24個月未能營業所受之損害額為合計8,411,319
        元（4,205,660 ÷12 X 24 ＝8,411,319） 。
      4.被告承認渠佔用該攤位繼續營業，爰依民法不法管理或
        不當得利請求被告返還所得利益。以被告不法占據系爭
        攤位所得營業利益推估平均每天約3,000 元計算，則不
        法管理所得利益為3,000 X 30 X 24 ＝2,160,000 。若
        以相當於租金之不當得利方式計算，因系爭1/2 攤位每
        月租金12,000元，此為兩造承認，則系爭攤位全部租金
        為576,000 元（12,000 X 2 X24＝576,000） 。
      5.總計被告應賠償原告遲延之損害額至少有8,411,319 元
        及不法管理所得利益2,160,000 元，合計被告應給付原
        告10,571,319元，為便利計，爰先為部分請求334 萬元
        。關於上開損害賠償部分，若被告丁○○○無法賠償上
        開金額，原告要求以被告戊○○所使用三重夜市馬路中
        位攤位如附圖所示B5之範圍之使用權利益以3 萬元加以
        抵償，蓋因過年前警察確已進行取締，不准該處擺設攤
        位，故三重夜市馬路中位攤位亦隨時可能無法使用。
    (三)解除兩造簽立三重夜市馬路中位攤位如附圖所示B5之範圍
      所有權（或使用營業權）之賣賣契約，被告戊○○應返還
      如附表所示本票兩紙。查兩造於系爭買賣契約中另成立被
      告戊○○所使用三重夜市馬路中位攤位如附圖所示B5之範
      圍之買賣契約，價金為95萬元，原告並於簽約當日同時簽
      發交付如附表所示兩紙本票共95萬元予被告，因被告屢經
      催告後遲遲不交付，爰解除該部分契約；若被告否認有催
      告，則以本訴狀繕本送達為解除契約之意思表示，並請求
      被告返還如附表所示二紙本票。
    (四)倘鈞院認為先位之訴無理由，則請求鈞院審理備位之訴：
      1.原告主張兩造之買賣契約標的包括彰化銀行騎樓下攤位
        以及三重夜市馬路中位攤位，如附圖所示A1- A4及B5之
        範圍，因買賣標的物有滅失或減少契約預定效用之瑕疵
        ，依據民法第354 、359 條解除契約。原告因解除契約
        ，另依據民法第259 條第1 款及第2 款、第260 條請求
        被告應回復原狀，返還業已給付之價金70萬元及自其受
        領時（最晚97年1 月底）起之利息，以及附表所示本票
        2 紙。
      2.原告依據民法第92條及第184 條第1 項後段，主張被告
        共同故意以背於善良風俗之方法加損害於他人，即被告
        故意詐欺原告聲稱渠等出賣之系爭攤位具有所有權狀，
        相關事實證據已如上述，致原告與其成立買賣契約並給
        付價金（包括現金70萬及本票95萬元），嗣後又不能取
        得攤位之使用，造成原告無法營業之損失，包括所受損
        害及所失利益，如上所述計有8,411,319 元，爰先請求
        其中334 萬元。原告並要求以系爭攤位之現有使用利益
        即彰化銀行騎樓下攤位（如附圖所示A1- A4）以及三重
        夜市馬路中位攤位（如附圖所示B5），各為2 萬元及3
        萬元價值加以抵償。
    並聲明：先位聲明：(一)被告丁○○○應給付原告68萬元及自
    96年2 月1 日起計算之利息。(二)被告丁○○○應給付原告
    334 萬元及自起訴狀繕本送達翌日起至清償日止按年息百分
    之五計算之利息。(三)被告丁○○○應交付台北縣三重市○○
    路○ 段89號彰化銀行前騎樓下攤位如附圖所示A2、A4（應為
    A1-A4 之誤載）之佔有予原告。(四)被告戊○○應返還如附表
    所示兩紙本票予原告。(四)願供擔保請准宣告假執行。備位聲
    明：(一)被告丁○○○應返還原告70萬元及自96年2 月1 日起
    計算之利息。(二)被告戊○○應返還如附表所示兩紙本票予原
    告。(三)被告應連帶賠償原告334 萬元及自本訴狀繕本送達翌
    日起至清償日止按年息百分之五計算之利息。
三、被告則以：彰化銀行騎樓下攤位，為被告丁○○○所有，原
    本隔成二半，其中一半出租予原告，另一半由被告丁○○○
    營業，嗣由被告丁○○○出售予原告，約定價金165 萬元，
    約定70萬元應一次付清，其餘部分可分期，買賣標的並不包
    括被告戊○○所有位於該夜市○○路上之攤位。嗣原告希望
    再減價15萬元，被告丁○○○不同意，並寄發存證信函通知
    原告，原告即對被告提出告訴。兩造同為三重夜市攤販，對
    夜市攤位移轉純係使用權之轉讓，應無不知之理。被告因孫
    子無法適應台灣之幼兒教育，迫於無奈將之送往大陸就學，
    故需一筆資金，乃洽原告是否承接。兩造締約後，原告僅先
    給付部分款項，其餘款項即遲遲無法交付，一拖十幾個月且
    未給付租金，被告為求資金週轉，只好以信用卡借款維持生
    活，龐大利息致被告女兒無法承受因而輕生，遺留孫子全賴
    被告照護，被告始為本事件之被害人。原告未依約付款，亦
    未給付租金，又於對被告提出告訴後，即未再來擺攤，為謀
    生計，原告財收回攤位使用等語置辯。並聲明：請求駁回原
    告之訴及假執行之聲請。
四、查系爭坐落三重市三合夜市內如附圖A1-A4 （或B1-B4） 所
    示彰化銀行騎樓下之攤位及如附圖B5所示中央北路上馬路中
    攤位之使用權，分屬被告丁○○○及戊○○所有，並原告有
    以165 萬元買受攤位，並已給付70萬元之事實，為兩造所不
    爭執。原告主張其係向被告2 人買受上開2 個攤位，約定價
    金分別為70萬元及95萬元等情，為被告所否認，抗辯原告僅
    向被告丁○○○頂讓六合夜市內如附圖B1-B4 彰化銀行騎樓
    下之攤位，並未向被告戊○○頂讓該夜市內如附圖B5所示馬
    路上之攤位等語。則本件首應審究之爭點為：被告戊○○是
    否有共同出讓攤位予原告？又出讓之攤位除上開三合夜市內
    彰化銀行騎樓下攤位外，是否包括該夜市內如附圖B5所示中
    央北路上之攤位？查原告主張被告戊○○有共同出讓上開2
    個攤位乙節，固據提出轉讓單，並舉證人乙○○、甲○○為
    證。惟查，
    (一)依附於本院卷第4 頁所示之轉讓單，其上雖有「一、彰化
      銀行騎樓下所有權2 邊70萬付清權利全歸丙○○所有。二
      、（買賣轉讓）其夫戊○○三重夜市中位95萬開立本票二
      張85及10萬。三、丁○○○及戊○○不得反悔否則詐欺。
      」等之記載，但由其記載「二、（買賣轉讓）『其夫』戊○○‧‧‧」等語，並該轉讓單僅係由被告丁○○○簽名
      立據乙情，為兩造所不爭執，再參以原告有簽發面額計95
      萬元之本票2 紙以擔保買賣價金之給付，亦記載被告丁○○○為受款人，此有本票之影本2 紙附於本院卷第83頁可
      稽。則被告抗辯：系爭買賣契約係由原告與被告丁○○○
      所訂立，即非不可採信。
    (二)再經本院於97年8 月15日言詞辯論期日當場勘驗該轉讓單
      原本，該文書上關於「轉讓單」及「即日起彰化銀行騎樓
      下攤位使用權由丙○○小姐Ｚ000000000 使用」、「蘇（
      以圓圈圈圍）」、「立具人丁○○○Ｚ000000000 00年8
      月7 日」之記載係使用藍色原子筆所為，其餘文字之記載
      則係使用藍綠色原子筆所為（見本院卷第151 頁，97年8
      月15日言詞辯論筆錄）。又該藍色字體部分為被告丁○○○所記載，其餘文字則為被告丁○○○記載完成並簽名後
      ，原告再為添加記載，為兩造所不爭執（見本院卷第146-
      147 頁、第151 頁，97年6 月27日及同年8 月15日言詞辯
      論筆錄）。再參以原告給付70萬元價金後，被告丁○○○
      僅將彰化銀行騎樓下攤位之一半，交付予原告使用，原告
      亦未請求交付該攤位全部乙節，亦為原告所不爭（見本院
      卷第126 頁，97年5 月16日言詞辯論筆錄），倘原告係以
      70萬元購買該彰化銀行騎樓下攤位全部，自無於付清價金
      後仍未請求交付該騎樓下攤位全部之理？且原告為擔保所
      餘價金95萬元之給付，乃簽發面額分別為85萬元及10萬元
      之本票2 紙，均記載受款人為被告丁○○○，亦有本票之
      影本2 紙附於本院卷第83頁可稽。倘原告有併向被告戊○○買受夜市○○路中攤位，就該攤位之價金自無記載以被
      告丁○○○為受款人之理。則被告抗辯係以165 萬元約定
      出售彰化銀行騎樓下之攤位等語，即非不可採信。
    (三)證人乙○○及甲○○雖均證述：簽轉讓單時被告戊○○亦
      有在場，同意出售攤位，但表示只要丁○○○簽名即可等
      語（本院卷第76、78頁，97年4 月1 日言詞辯論筆錄），
      但倘被告戊○○有同為出賣人之意思，原告自無不要求其
      併於轉讓單上簽名以令其共負出賣人責任之理？再參以兩
      造買賣標的僅為被告丁○○○所有位於彰化銀行騎樓下之
      攤位，被告戊○○實無併為出賣人之必要。是證人乙○○
      、甲○○上開證述，尚難執為被告戊○○有併為出賣人之
      認定。
    (四)原告再主張：其係於締約之際為求詳盡，當場添加文字乙
      節，固據證人乙○○於本院97年4 月1 日言詞辯論期日到
      場證述：「‧‧，因為買賣單只有簡單的寫，並不清楚，
      所以原告要求被告寫清楚才簽名，後來就由原告寫成比較
      具體的文字，經被告確認內容才由被告丁○○○簽名。」
      等語（見本院卷第74-75 頁，97年4 月1 日言詞辯論筆錄
      ），惟依該轉讓單所載，「轉讓單」、「即日起彰化銀行
      騎樓下攤位使用權由丙○○小姐Ｚ000000000 使用」、「
      立據人丁○○○Ｚ000000000 00年8 月7 日」之文字，係
      依該文書由上而下，由左而右連貫書立，其餘「一、彰化
      銀行騎樓下所有權2 邊70萬付清權利全歸丙○○所有。二
      、（買賣轉讓）其夫戊○○三重夜市中位95萬開立本票二
      張85及10萬。三、丁○○○及戊○○不得反悔否則詐欺。
      」等文字係記載於「轉讓單」右側即該文書右上側位置、
      「五、另戊○○（所有權建物地物人其夫應於95年12月過
      戶完成後付款）三重夜市○○路中位應攤証下來才可付（
      本票全開立蘇河彩玉85萬及10萬二張共165 萬先付70萬）
      。」之文字，則記載於「即日起彰化銀行騎樓下攤位使用
      權由丙○○小姐Ｚ000000000 使用」與「立據人丁○○○
      Ｚ000000000 00年8 月7 日」之空隙間，原告再簽名於「
      立具人丁○○○Ｚ000000000 00年8 月7 日」之下，再由
      上開「（所有權建物地物人其夫應於95年12月過戶完成後
      付款）」及（本票全開立蘇河彩玉85萬及10萬二張共165
      萬先付70萬）」等文字之記載，行列擁擠雜亂，係沿「立
      據人丁○○○Ｚ000000000 00年8 月7 日」上之空白處書
      寫而下以觀，顯係被告丁○○○已完成「轉讓單」、「即
      日起彰化銀行騎樓下攤位使用權由丙○○小姐Ｚ0000
      00000 使用」、「立據人丁○○○Ｚ000000000 00年8 月
      7 日」之記載後，原告再為補註，證人乙○○證述「‧‧
      後來就由原告寫成比較具體的文字，經被告確認內容才由
      被告丁○○○簽名。」等語，即與事實不符，其證詞尚難
      資為被告有確認並同意原告所添加記載部分之認定。
    (五)又依證人乙○○證述：「簽立買賣單那天即95年8 月7 日
      ，被告夫妻二人一起在原告的攤子寫一張買賣單，上面有
      記載攤子要歸原告，那是壹個攤位隔兩塊，壹個是原告的
      攤位，壹個是被告戊○○的攤位，原告是兩個都要買，被
      告丁○○○是否有攤位我就不清楚了。」、「原告原本只
      想彰銀騎樓下的兩個位置，後來她有提到也想買馬路上的
      攤位，原告是否有買這攤位我就不清楚了。」等語（見本
      院卷第74-75 頁，97年4 月1 日言詞辯論筆錄），其僅得
      證明原告有購買夜市內彰化銀行騎樓下之攤位，尚無法證
      明該馬路上攤位亦為買賣標的。
    (六)又證人甲○○雖於本院97年4 月1 日言詞辯論期日到場證
      述：「談話中得知被告要將兩個攤位以165 萬元賣給原告
      ，先支付被告丁○○○70萬元，被告戊○○那塊以開立85
      萬元、10萬元本票，及現金5 萬元交被告戊○○。之後有
      簽立字據，經雙方確認後，由被告丁○○○簽名確認。95
      年10月份要將權狀過戶給原告才支付95萬元。因為當時被
      告有說要將所有權狀過戶給原告。一直到96年1 月底，原
      告已經付清70萬元（被告丁○○○那塊），96年2 月8 日
      左右，竟遭被告丁○○○強制佔據原告攤位，不讓原告擺
      ，原告多次前往擺攤都遭拒絕，且原告有請派出所處理。
      因為我經常幫他擺攤、收攤，所以我都知道。」等詞，證
      人甲○○既僅幫助原告擺攤、收攤，對兩造交易之經過，
      如約定之價金、付款之方式，並原告遭被告驅離之日期、
      交涉攤位使用之經過等情，竟能詳盡知悉，且歷時1 年餘
      尚得明確記憶，已與常理有違。且被告丁○○○簽名確認
      之買賣標的僅為彰化銀行騎樓下攤位，有如前述，其上開
      證詞顯有依附原告陳述之情，尚難遽資為原告有利之認定
      。
    (七)此外，原告就其主張有向被告戊○○購買台北縣三重市三
      合夜市內彰化銀行騎樓下之攤位，並被告戊○○亦有將位
      於同夜市馬路中之攤位併讓與原告，並未再舉證以為證明
      ，上開主張自難信為真實。
五、關於原告請求被告丁○○○交付彰化銀行騎樓下攤位、返還
    68萬元價金，賠償遲延之損害及不法管理之利益334 萬元部
    分：
    (一)查原告係以165 萬元向被告丁○○○買受上開三合夜市內
      彰化銀行騎樓下之攤位之使用權，有如前述，而原告僅給
      付70萬元價金之事實，為兩造所不爭執。原告顯未將價金
      全部付清，被告主張行使同時履行抗辯，拒絕交付如附圖
      A1、A2（或B1、B2）之攤位，並非無據。而如附圖A3、A4
      （或B3、B4）之攤位，原係原告向被告丁○○○所承租，
      於簽立讓購單後即交付予原告使用，亦為兩造所不爭執，
      原告自不得再依買賣契約關係請求被告丁○○○交付攤位
      。況且，被告丁○○○係以攤架擺放物品供路過民眾選購
      ，其所設置之攤位係可移動式，得隨時收放，且該攤位係
      位在他人所有建物騎樓下及馬路上，他人於被告丁○○○
      再次設攤前，亦得在該範圍內使用、通行，並無具體、特
      定部分得為交付，無從以交付特定物之方式達到履行契約
      之目的。是原告請求被告將系爭攤位交付，即無理由，不
      應准許。
    (二)原告雖又主張因過年前警察已進行取締，不准該處擺設攤
      位，故系爭攤位隨時可能無法使用，已滅失或減少契約預
      定效用之情事，惟警察已有取締攤位之情，並未舉證以為
      證明。且依證人即三重攤販協會前理事長陳義福於原告告
      訴被告詐欺等之刑事案件中證稱：那邊是中央夜市集中區
      ，那是在馬路擺攤，已經擺50年，政府都沒有取締，攤販
      是擺在馬路旁邊，並沒有所有權，他們都是流動攤販，傍
      晚時自己把攤車推出來就擺起來，只要有在那邊做生意就
      可以加入我們攤販協會會員，大家都知道這是沒有所有權
      ，是在別人的店面前，馬路是市公所的等語、證人陳玉釵
      證稱：伊在三重市○○○路擺攤，就在彰化銀行轉角的地
      方，已經在該地擺了大約43年，該地的攤位沒有所有權，
      攤位交易情形是兩邊談好就好，價碼不一定等語，證人陳
      雲證稱：伊在被告2 人隔壁擺攤，已經擺了40多年，該處
      攤位沒有所有權，買賣情形通常是擺攤的人不擺了之後讓
      給下一手，至於價位是雙方談妥即可，大家都知道那邊是
      沒有所有權等語，有臺灣板橋地方法院檢察署96年度偵字
      第6931號不起訴處分書附於本院卷第168 頁可稽。足見上
      開夜市之攤位係位於店家門口或馬路上並無所有權，且攤
      販均係流動攤販，於擺攤時間到時，始將攤位擺出。原告
      在上開攤位擺攤時間已經有近1 年之久，亦為原告所自承
      ，且其向被告丁○○○所承租之攤位地點係在彰化銀行騎
      樓下及中央北路上，對於該處攤位之地點及攤販擺設情形
      ，應知之甚詳，則警察取締應屬其可預見之事。原告據以
      主張該攤位已有喪失或減少約定效用之情事，主張依民法
      第354 條、第359 條之規定，請求減少價金68萬元，並請
      求被告返還68萬元，即屬無據，應予駁回。
    (三)原告雖又主張被告丁○○○於交付如附圖A3、A4（或B3、
      B4）所示攤位後，又自96年2 月8 日起有拒絕讓其使用該
      部分攤位，顯有給付遲延之情事，惟被告丁○○○於95年
      8 月7 日與原告締約後，即將彰化銀行騎樓下原告原承租
      之上開攤位交由原告擺攤使用乙節，為兩造所不爭執，該
      部分攤位既已交付，自不生給付遲延之問題。另如附圖A1
      、A2（或B1、B2）部分攤位因原告未繳清價金，被告丁○○○乃拒絕交付，亦據其陳明，被告丁○○○為同時履行
      抗辯，亦屬有據，且原告亦未舉證以證明有與被告丁○○○約定給付期限，而被告丁○○○未依限給付，自不應令
      其負給付遲延之責任。是原告以被告丁○○○給付遲延，
      請求賠償不能營業之損害334 萬元，倘不能賠償，請求求
      以被告戊○○所使用三重夜市馬路中位攤位如附圖所示B5
      之範圍之使用權利益以3 萬元加以抵償，亦屬無據，不應
      准許。
    (四)原告雖又主張被告丁○○○將如附圖A3、A4（或B3、B4）
      攤位交付予伊後，又拒絕讓其營業，且占用該攤位營業，
      顯有不當得利之情事等語。惟查，被告丁○○○於95年8
      月7 日簽立讓購單後，僅將彰化銀行騎樓下原告原承租部
      分即如附圖A3、A4（或B3、B4）之攤位交由原告擺攤使用
      ，另A1、A2（或B1、B2）攤位則仍由被告丁○○○使用乙
      節，為兩造所不爭執，則該A1、A2（或B1、B2）攤位既尚
      未交付與原告，被告丁○○○自有使用、收益之權限，其
      使用系爭攤位，即有正當權源。原告雖指被告丁○○○於
      96年2 月8 日即拒絕讓其繼續使用如附圖A3、A4（或B3、
      B4）之攤位等語，但為被告丁○○○所否認，抗辯：係因
      原告遲未給付價金，希原告出面解決，詎原告避不出面，
      為求減少損失，乃將攤車置於如附圖B3、B4所示位置上，
      但只要原告出面處理，即會讓原告擺攤等語，原告就此雖
      舉證人乙○○、甲○○以證明其前往擺攤時，有遭原告拒
      絕之情。惟依證人乙○○證述：「買賣單簽立之後，原告
      做生意我都會去幫忙，如打營業收入表。後來原告說不用
      過去幫忙他，因為他被趕走了無法做生意。」等語（見本
      院卷第75頁，97年4 月1 日言詞辯論筆錄），顯係聽聞原
      告傳述始知悉被告丁○○○有拒絕其擺攤之情事，其證詞
      無異被告丁○○○陳述之延伸，自難遽資為原告有利之認
      定。另證人甲○○雖亦於本院97年4 月1 日言詞辯論期日
      到場證述：「‧‧96年2 月8 日左右，竟遭被告丁○○○
      強制佔據原告攤位，不讓原告擺，原告多次前往擺攤都遭
      拒絕，且原告有請派出所處理。因為我經常幫他擺攤、收
      攤，所以我都知道。」等語，惟原告僅於96年2 月間出國
      期間使用他人到場擺攤，遭被告拒絕，原告返國後即偕警
      到場拍照，並提出刑事告訴後，即未再到場擺攤，業據被
      告陳明，並為原告所不爭執，則證人甲○○證述多次前往
      擺攤，顯與事實不符，已難遽信。而被告丁○○○係需資
      金周轉，乃出讓系爭攤位乙節，業據被告陳明，又被告丁○○○雖於95年8 月7 日簽立轉讓單，但原告就約定之
      165 萬元價金，係先後於95年5 月16日以匯款給付10萬，
      同年5 月30日匯款10萬元、6 月2 日匯款8 萬元、6 月30
      日匯款12萬元、7 月7 日匯款10萬元，8 月10日匯款10萬
      元，96年1 月24日匯款5 萬元、並於96年1 月20日以現金
      給付5 萬元等情，亦據原告陳明（見本院卷第124-125 頁
      ，97年5 月16日言詞辯論筆錄），被告丁○○○主張兩造
      於95年5 月間即有買賣之合意，係待原告為部分付款後，
      始簽立轉讓單等語，即非不可採信。而原告於該轉讓單簽
      立後，除於同年8 月10日有再以匯款給付10萬元外，嗣係
      迄至96年1 月20日及同年月24日始再各給付5 萬元，其於
      簽立轉讓單後之付款期間拖延甚長，且無正當理由尚有95
      萬元價金迄未給付，又對被告提出詐欺之刑事告訴，則被
      告丁○○○以買受人之原告已不足信賴，其有不能受對待
      給付之虞，為維護自身之利益，希原告出面處理價金事宜
      而拒絕原告之使用人使用系爭攤位，並恐攤位長久閒置，
      為減少損失，將攤車置放該處營業，衡諸誠實信用原則，
      自難謂為不當。則原告請求被告返還不當得利576,000元
      ，即無理由，不應准許。
六、關於原告主張解除受讓被告戊○○中央北路上攤位使用權契
    約部分：
    查原告係與被告丁○○○訂立契約受讓以165 萬元之價金受
    讓彰化銀行騎下攤位之使用權，被告戊○○未共同為出賣人
    ，且未出讓中央北路上攤位之使用權予原告之事實，有如前
    述，則被告戊○○顯無交付攤位之義務。原告以其有以95萬
    元向被告戊○○買受使用權，戊○○迄未交付，有給付遲延
    情事，而為解除契約之意思表示，即屬無據。又原告所簽發
    面額分別為10萬元及85萬元之本票，係交付予被告丁○○○
    ，用以擔保買賣價金之給付，有如前述，則原告請求被告戊○○返還該2 紙本票，亦無理由，不應准許。
七、關於原告主張系爭2 攤位有約定效用減少或喪失之情事部分
    ：
    (一)查被告丁○○○所有位於上開彰化銀行騎樓下攤位並無約
      定效用減少或喪失之情事，有如前述（見前述理由五、(二)
      ），另原告就如附圖B5部分之攤位，並未與被告戊○○有
      買賣契約關係存在，亦經審究如前，則原告備位另主張依
      據民法第354 、359 條之規定解除契約，並依民法第259
      條第1 款及第2 款、第260 條請求被告應回復原狀，返還
      已受領之價金70萬元及自受領時起之利息，及如附表所示
      本票2 紙，即屬無據，不應准許。
    (二)原告又主張被告故意詐欺原告聲稱渠等出賣之系爭攤位具
      有所有權狀云云，惟查，三重市三合夜市之攤位係位於店
      家門口或馬路上，並無所有權，且攤販均係流動攤販，於
      擺攤時間，始將攤位擺出，有如前述，被告丁○○○所有
      之攤位係位在他人所有建物騎樓下，原告在上開攤位擺攤
      時間匪短，對於該處攤位之地點及攤販擺設情形，應知之
      甚詳，當可確知無所有權。再參以被告丁○○○所寫之讓
      購單記載「即日起彰化銀行騎樓下攤位之使用權由丙○○
      小姐0000000000使用。」，亦僅表示讓與使用權，並未表
      示有所有權甚明。證人乙○○、甲○○雖於本院97年4 月
      1 日言詞辯論期日均到場證述被告均有出示所有權狀云云
      （見本院卷第74頁、第77 頁） ，惟與上開三合夜市攤位
      僅設置在他人店面或騎樓下或馬路上，不可能取得所有權
      狀之情不符，尚難遽資為被告不利之認定。此外，原告就
      被告有何詐欺情事，亦未再舉證以為證明，自難信為真實
      。其據以依民法第92條及第184 條第1 項後段之規定，主
      張被告共同故意以背於善良風俗之方法加損害於伊，請求
      被告賠償334 萬元，並要求以系爭攤位之現有使用利益即
      彰化銀行騎樓下攤位（如附圖所示A2、A4）以及三重夜市
      ○路中位攤位（如附圖所示A1、A3），各為2 萬元及3 萬
      元價值加以抵償，即無理由，不應准許。
八、因本案事證已臻明確，兩造其餘主張陳述及所提之證據，經
    審究認無礙勝負之判斷，爰不一一論列，附此敘明。
九、原告之訴既無理由而經駁回，其假執行之聲請亦失所附依，
    爰併予駁回之。
十、結論：本件原告之訴為無理由，依民事訴訟法第78條，判決
    如主文。
中    華    民    國    98    年    3     月    13    日
                  民事第二庭    法  官  陳麗玲
以上正本係照原本作成
如對本判決上訴，須於判決送達後20日內向本院提出上訴狀
中    華    民    國    98    年    3     月    16    日
                            書記官  吳俞玲
附表
┌──┬───────┬─────┬──────┬─────┐
│編號│    發票日    │ 票面金額 │  到期日    │ 票據號碼 │
│    │              │（新台幣）│            │          │
├──┼───────┼─────┼──────┼─────┤
│ 1  │95年8 月7 日  │85萬元    │96年8 月7日 │ CH0000000│
├──┼───────┼─────┼──────┼─────┤
│ 2  │95年8 月7 日  │10萬元    │            │ CH0000000│
└──┴───────┴─────┴──────┴─────┘


司法院資訊處製作；財團法人民間司法改革基金會備份。
